最高法院刑事判決　　　　　　　　　　111年度台上字第118號
上　訴　人　廖修葆


上列上訴人因違反毒品危害防制條例等罪案件，不服臺灣高等法
院臺中分院中華民國110年 8月18日第二審判決（110年度上訴字
第1017號，起訴案號：臺灣臺中地方檢察署109年度偵字第20411
、25328號），提起上訴，本院判決如下：
    主  文
上訴駁回。
    理  由
一、按刑事訴訟法第 377條規定：上訴於第三審法院，非以判決
    違背法令為理由，不得為之。是提起第三審上訴，應以原判
    決違背法令為理由，係屬法定要件，且必須依據卷內資料為
    具體之指摘，並足據以辨認原判決已具備違背法令之形式，
    始屬相當。本件原判決綜合全案證據資料，本於事實審法院
    之推理作用，並引用第一審判決書所記載之事實、證據及理
    由，認定上訴人廖修葆有如第一審判決事實欄所載與王滄華
    （業經第一審判處罪刑確定）共同販賣第一級毒品海洛因共
    2次之犯行，因而維持第一審論上訴人以民國104年2月4日修
    正公布，同年月 6日生效施行之毒品危害防制條例第4條第1
    項共同販賣第一級毒品共2罪，於均依同條例第17條第2項及
    刑法第59條之規定遞減輕其刑後，每罪各處有期徒刑7年8月
    ，且合併酌定其應執行之刑為有期徒刑8年，並諭知扣案HUG
    IGA牌手機1支沒收之判決，而駁回上訴人在第二審之上訴，
    已詳敘其所憑證據及認定之理由（上訴人於警詢時、偵查中
    、第一審及原審審理時均自白本件犯行不諱），俱有卷存證
    據資料可資覆按，從形式上觀察，原判決並無足以影響其判
    決結果之違法情形存在。
二、上訴人上訴意旨略以：伊犯罪情節明顯較共同正犯即第一審
    共同被告王滄華為輕，然第一審判決未予區分，就伊所犯前
    揭共2罪所量處之刑，相較於王滄華獲判之刑期，均僅降低6
    個月而已，刑度差距過小，量刑輕重失衡，違反公平及比例
    原則。原判決未予糾正，徒以王滄華並未提起第二審上訴，
    而無從審認第一審判決關於王滄華部分之量刑是否得宜，並
    據以衡酌第一審判決對伊之量刑有無過重為由，遽認伊之第
    二審上訴為無理由而予以駁回，殊有不當云云。
三、惟刑罰之量定，係實體法上賦予事實審法院得依職權自由裁
    量之事項，而罪刑相當與否，係以反應各別行為人責任之不
    法內涵本體為判斷準據，輔以特殊預防需求之調整，且橫向
    兼顧共同正犯間科刑輕重之相對均衡，俾實現平等原則下刑
    罰個別化之分配正義。苟事實審法院之量刑符合規範體系及
    目的，於裁量權之行使無所逾越或濫用，復無明顯違反公平
    、比例及罪刑相當原則者，即不能任意指為違法。本件原判
    決以上訴人提起第二審上訴意旨雖謂第一審判決對其量刑過
    重，且相較於量處王滄華之刑期而言，兩者差距過小，違反
    公平原則云云，然第一審判決對於上訴人之量刑，係以上訴
    人之責任為基礎，並依刑法第57條各款所列事項詳予斟酌，
    而於理由內敘明略以：審酌上訴人藉販毒牟利之動機與目的
    ，所販毒品種類、數量與次數，實際進行交易而直接促使毒
    品流通，擴散毒害，戕人身心，犯後坦承犯行，態度良好，
    且相較於王滄華係本件共同販毒之主謀與獲利者而言，上訴
    人之非難性較低，兼衡上訴人之智識、工作、家庭暨生活等
    一切情狀，量處並酌定前述之宣告刑及應執行刑等旨，因認
    第一審判決對於上訴人尚屬從輕量刑而無不當，上訴人之（
    第二審）上訴為無理由乃予駁回，已說明其理由甚詳（見原
    判決第1頁第18至30行，以及第9頁倒數第9行至第10頁第9行
    ﹙即其附件所示第一審判決內文﹚）。原判決以第一審判決
    對於上訴人之量刑，已慮及其與王滄華間之科刑均衡，尚稱
    妥適，因而予以維持，核未逾越或濫用法律賦予刑罰自由裁
    量之權限，且因應共同正犯間不盡相同之犯罪情節，以及各
    異之個人情狀所為之個別化量刑，復無明顯違反公平、比例
    及罪刑相當原則之情形，自不得任意指為違法。本件上訴人
    上訴意旨並非依據卷內資料具體指摘原判決究有如何違法之
    情形，猶重執其提起第二審上訴之陳詞，漫謂原判決之刑罰
    裁量失當，無非係就原審量刑職權之適法行使，任意指摘，
    顯不足據以辨認原判決已具備違背法令之形式，揆諸首揭規
    定及說明，其上訴均為違背法律上之程式，應併予駁回。
據上論結，應依刑事訴訟法第395 條前段，判決如主文。
中    華    民    國   111    年    1     月    13    日
                  刑事第一庭審判長法  官  郭  毓  洲  
                                  法  官  林  英  志  
                                  法  官  林  靜  芬  
                                  法  官  周  盈  文  
                                  法  官  蔡  憲  德  
本件正本證明與原本無異
                                  書記官
中    華    民    國   111    年    1     月    14    日